最高法院刑事判決　　　　　　九十四年度台上字第四四四０號
　　上　訴　人　甲○○
　　　　　　　　　　　　號3樓.
上列上訴人因偽造文書案件，不服台灣高等法院中華民國九十一
年十月二十三日第二審判決（九十一年度上訴字第一六八四號，
起訴案號：台灣基隆地方法院檢察署八十九年度偵字第五０七七
號），提起上訴，本院判決如下：
    主  文
原判決撤銷，發回台灣高等法院。
　　理　由
本件原判決撤銷第一審之科刑判決，改判論處上訴人甲○○連續
行使偽造私文書，足以生損害於他人罪刑，固非無見。
惟按(一)刑法第二百十條之偽造私文書，以無製作權之人冒用他人
名義而製作該文書為要件之一，如果基於他人之授權委託，即不
能謂無權製作。查原判決認定上訴人以永盟營造有限公司（以下
簡稱永盟公司）名義承攬榮民工程股份有限公司營建事業一部（
以下簡稱榮民公司）基隆港西岸港區○○道路西六橋樑西七平面
道路工程（下稱系爭工程）。因永盟公司民國八十八年七月間遭
法院查封，上訴人明知系爭工程已經無法於限期之八十八年十二
月二十日完工，有遭解約之危險，竟向巨龍公司之實際負責人范
素娟謊稱：永盟公司遭法院查封，無法請款，其已和榮工處談妥
，只要以巨龍公司名義開發票據即可請款，俟工程款核撥後，扣
除巨龍公司之墊款及稅金外，盈虧均由上訴人自負，致使范素娟
陷於錯誤，同意以巨龍公司名義概括承受永盟公司之權義，並於
八十八年七月十六日代墊履約保證金新台幣（下同）一百四十八
萬元。上訴人遂於八十八年七月三十一日以巨龍公司代理人身份
，參加系爭工程之趕工協調會議，並同意前開工程由榮民公司收
回，若工程款超出，巨龍公司同意無條件負責，另於同年八月十
日加蓋以利用不知情之不詳姓名者所偽造之巨龍公司及其法定代
理人范月鳳之印章於同意書上。再於八十八年八月二十七日以同
一手法在榮民公司辦公處加蓋偽造之「巨龍營造有限公司」、「
范月鳳」印文於系爭工程契約移轉簽認單上，足以生損害於巨龍
公司、范月鳳等情，而論處上訴人偽造私文書罪刑。但范素娟於
偵查中供稱：巨龍公司之大小章有時會交給上訴人，因上訴人說
要拿去請款或辦一些手續；但印章非其所加蓋，亦非公司之小姐
所蓋等語（見偵查卷第一一三頁），如果無誤，則范素娟所指交
付公司之大小印章以「辦理一些手續」，究何所指，有無包括上
開同意書及契約移轉簽認單，攸關上訴人行使偽造私文書之認定
，原審未深入調查、細心推求，遽行判決，自有可議。(二)刑法第
二百十條偽造私文書罪，以足以生損害於公眾或他人為特別要件
，是上開特別要件必須於事實中詳加認定，並於理由中說明憑以
認定之理由。查永盟公司與榮民公司簽立之原始契約已明定：永
盟公司有不勝任等情形，榮民公司得不經催告，逕行解除契約，
將該工程之一部分或全部收回自辦或另招商承辦，如因之所支付
之費用，超過原約應支付之金額，永盟公司及其保證人應賠償差
額之連帶責任（見偵查卷第九二至九六頁）。而巨龍公司於八十
八年六月十四日與永盟公司所簽訂之工程承攬契約書（見偵查卷
第八四頁）後之同年月二十五日行文榮民公司，表明該公司同意
自同年七月一日起概括承受永盟公司承建系爭工程之剩餘工程，
並按榮民公司合約之一切規定辦理等語（見原審卷第六六頁），
如果無誤，巨龍公司既自八十八年七月一日起已概括承受永盟公
司承建系爭工程之權義關係，則原判決所指上訴人於八十八年八
月十日、同年月二十七日偽造以巨龍公司名義之同意書、契約移
轉簽認單，依上開文書之內容以觀，只不過將巨龍公司承建系爭
工程之權義關係，再次重申，上開偽造行為，如何具備足以生損
害於他人之特別要件，未見原判決加以說明釐清，自不足以昭折
服。又巨龍公司之告訴狀指明上訴人於八十八年八月二十七日會
同榮民公司營建一部人員至告訴人公司辦事處辦理工程契約移轉
簽認單，完成工程契約之移轉手續（見偵查卷第二頁），則上訴
人如何於告訴人之公司盜用巨龍公司之大小印章而偽造上開私文
書，亦待調查審認。(三)上訴人於原審辯稱：巨龍公司之大小章應
非只為一枚，並以該公司於八十八年六月二十五日行文榮民公司
所加蓋之真正大印章與巨龍公司於八十八年七月十六日向華僑商
業銀行股份有限公司基隆分公司所提出之一百四十八萬元之履約
保證金保證書上大印章，其印文「龍」字右下角結尾部分之彎曲
度，以肉眼加以觀察有明顯不同（見原審卷第六四、六七、七一
頁）。上開二印文均為巨龍公司所發文，應無偽造之情，但其上
之印文卻有不同，則上訴人所指上情，似非無據。又范素娟於九
十一年一月十日提供第一審法院鑑定之巨龍公司大印章，與該公
司向原審法院所提出供鑑定之大印章，其中「造」字之字畫與線
條之彎曲度，以肉眼加以觀察，似有顯然之差異（見第一審卷第
六九頁、原審卷第五六頁），如果無訛，則巨龍公司是否確有數
枚大小印章，而分以不同之印章供第一、二審法院送鑑定致生不
同之結果，亦待調查審認。上訴意旨指摘原判決不當，尚非全無
理由，應認有撤銷發回更審之原因。
據上論結，應依刑事訴訟法第三百九十七條、第四百零一條，判
決如主文。
中　　華　　民　　國　九十四　年　　八　　月　十八　　日
                      最高法院刑事第六庭
                          審判長法官  莊　登　照
                                法官  洪　明　輝
                                法官  黃　一　鑫
                                法官  魏　新　和
                                法官  林　秀　夫
      本件正本證明與原本無異
                                      書  記  官
中　　華　　民　　國　九十四　年　　八　　月　二十三　日
                                                  Ｒ
